臺灣高雄地方法院刑事判決　　　　　　 94年度簡上字第315號
上　訴　人
即　被　告　乙○○
　　　　　　　　　　另案於臺灣屏東監獄執行中
上列上訴人因詐欺案件，不服本院高雄簡易庭民國九十四年四月
十二日九十四年度簡字第一四０六號第一審判決（聲請簡易判決
處刑案號：九十三年度偵緝字第二０八號）提起上訴，本院判決
如下：
    主  文
上訴駁回。
    事  實
一、乙○○前因搶奪及竊盜案件，經最高法院以八十九年度台上
    字第七七六號判決，判處有期徒刑一年、八月確定，嗣並經
    定應執行刑為有期徒刑一年六月，而於民國九十年九月十八
    日執行完畢。於九十年十二月間，其欲購車使用，然因信用
    不佳而無法辦理汽車貸款，詎其明知自己並無繳付貸款之真
    意，竟基於意圖為自己不法所有之犯意，向友人丙○○（所
    涉違反動產擔保交易法案件，另經不起訴處分確定）謊稱會
    繳付貸款，而請託丙○○以自身之名義購車，致丙○○陷於
    錯誤，於九十年十二月二十一日，向位於台南市○○路○段
    五一六號之大富汽車商行，購買車牌號碼ＴＰ—八一七七號
    自用小客車，並以該車作為擔保，向遠東國際商業銀行股份
    有限公司（下稱遠東商銀）借款新臺幣（下同）三十九萬元
    ，且以該車設定動產擔保交易法之動產抵押權予遠東商銀（
    嗣遠東商銀將債權讓與裕融企業股份有限公司），丙○○嗣
    並將該車交付與乙○○使用，然乙○○於取得該車後，並未
    繳付任何汽車貸款，致丙○○受有損害。
二、案經臺灣士林地方法院檢察署檢察官自動簽分偵辦後，呈由
    臺灣高等法院檢察署令轉臺灣屏東地方法院檢察署檢察官偵
    辦，再由該署呈臺灣高等法院高雄分院檢察署令轉臺灣高雄
    地方法院檢察署檢察官偵查後聲請以簡易判決處刑。
    理  由
壹、程序部分
一、按被告以外之人於審判外之言詞或書面陳述，除法律有規定
    者外，不得作為證據，刑事訴訟法第一百五十九條第一項定
    有明文。又被告以外之人於審判外之陳述，雖不符前四條之
    規定，而經當事人於審判程序同意作為證據，法院審酌該言
    詞陳述或書面陳述作成時之情況，認為適當者，亦得為證據
    ，刑事訴訟法第一百五十九條之五第一項亦定有明文。本件
    卷附之貸款暨動產抵押契約書、動產擔保交易動產抵押設定
    登記申請書、動產擔保交易移轉契約書、動產擔保交易動產
    抵押設定債權人變更登記申請書、存證信函，係被告以外之
    人於審判外之書面陳述，而公訴人及被告乙○○就上開書面
    陳述之證據能力不爭執，同意作為證據，而經本院審酌該等
    書面陳述作成時之情況均屬正常，認適當作為證據，故上開
    書面陳述應具證據能力。
二、次按，被告以外之人於偵查中向檢察官所為之陳述，除顯有
    不可信之情況者外，得為證據，刑事訴訟法第一百五十九條
    之一第二項定有明文。本件證人丙○○於檢察官偵查中，分
    別以被告身分所為之供述內容（是此部分無令其具結之問題
    ），及以證人身分所為之證述內容，證人王吉財、王湘妮、
    王鳳娟於檢察官偵查中所為之證述內容（證人王湘妮部分，
    其於九十一年八月九日、以丙○○為被告之違反動產擔保交
    易法乙案之偵訊中，業經其具結在卷；其於九十一年十一月
    十七日之本件詐欺案件偵訊中，因與本案被告曾為配偶關係
    ，而依當時之刑事訴訟法第一百八十六條第四款之規定，不
    得令其具結，故此次其證述未為具結，然依刑事訴訟法施行
    法第七條之三但書規定，不因其未具結而使該次證述之證據
    能力受有影響），經本院提示後，被告及公訴人對其證據能
    力不爭執，並無顯有不可信之情況，自應具有證據能力。
貳、實體部分
一、訊據被告矢口否認有何詐欺取財犯行，辯稱：當初丙○○缺
    錢使用，打電話向伊借錢，而伊正好也想買車，但因信用不
    佳，無法辦理汽車貸款，所以就商請丙○○以其名義購車並
    辦理汽車貸款，購入該車後，伊便將自己所有之三萬元及標
    緻牌汽車借與丙○○，而丙○○則將購入之車牌號碼ＴＰ—
    八一七七號自用小客車交與伊使用，然後伊有向丙○○提議
    至律師處簽訂契約，以確立日後該車所有之貸款、罰單及相
    關刑事責任，均由伊負責，但因丙○○急著趕回台北，表示
    說過幾天再去簽約，故伊最後未與丙○○簽約。而由於貸款
    之繳款通知單並不是直接寄給伊，而是寄給丙○○，故伊有
    拿二期貸款的錢到丙○○位於汐止之住處給丙○○，之後丙
    ○○並有去伊太太王湘妮的姐姐王鳳娟的住處，向伊收了一
    期貸款的錢，又伊從頭到尾，都沒有拿到貸款繳款通知單，
    伊本來有向丙○○要，但丙○○說其有拿給王鳳娟，而伊去
    問王鳳娟時，王鳳娟說其沒有拿到繳款通知單。到了第四個
    月後，伊因為去強制戒治，方無法繼續繳納貸款，故伊實無
    詐欺之犯意云云。
二、經查，被害人丙○○有於前揭時、地，以其名義向大富汽車
    商行購買車牌號碼ＴＰ—八一七七號自用小客車，並以該車
    設立動產抵押，借得款項三十九萬元，然嗣後該貸款均未曾
    依約繳還等情，業據丙○○於偵訊中陳述甚詳（見偵二卷第
    三七頁背面），核與證人即大富汽車商行負責人王吉財於偵
    訊中之證述情節（見偵二卷第二七、二八頁）相符，並有本
    件貸款暨動產抵押契約書、動產擔保交易動產抵押設定登記
    申請書、動產擔保交易移轉契約書、動產擔保交易動產抵押
    設定債權人變更登記申請書、存證信函在卷可稽（見偵一卷
    第四至六頁），堪以認定。又上開自用小客車雖由丙○○出
    名購買，然實際上係被告所欲購買，且購得後係由被告使用
    之事實，已據被告供述如前，並經丙○○陳稱：當時被告告
    訴伊說其要買車，但因為其信用破產，所以要借用伊的名義
    買車等語（見偵二卷第二三頁背面）明確，核與證人王湘妮
    於偵訊中證述：當時是被告要買車，但因被告信用卡款項未
    繳，無法以其名義辦理貸款，才會找丙○○當車主等語（見
    偵二卷第二二頁）相符，亦堪認定。而本件另據丙○○於偵
    訊中陳述：被告當初要借用伊名義買車時，有向伊說貸款的
    錢其會負責繳納（見偵二卷第二三頁背面、第二九頁）；當
    初伊本來有要求被告至律師處簽立契約以確認貸款由被告來
    繳付，但後來被告推稱沒時間，才未至律師處簽立契約，又
    伊收到汽車貸款之繳款單後，於九十一年一月初，在汐止某
    醫院門口，伊有託王湘妮的姊姊王鳳娟將全部三十六期之繳
    款單拿給被告，隔日伊並有打電話問王鳳娟，王鳳娟也說已
    將繳款單拿給被告等語（見偵三卷第二七至二九頁）明確，
    核與證人王湘妮於偵訊中證述：被告於購得前開車輛之後，
    均未曾繳款，從第一期就沒繳了等語（見偵二卷第二二、二
    三頁）；被告當時購車之目的是要用來代步，但其並沒有能
    力繳付車款，當時其也沒有在工作，又伊姊姊王鳳娟曾向伊
    說過，丙○○有交待她叫被告去繳付貸款等語（見偵四卷第
    四十、四一頁）相符，復參以丙○○經被告請託而以其自身
    名義購入前開自用小客車後，被告並未陳稱有何致其無法繳
    納貸款情事發生，然被告卻連一期之貸款金額均未繳納乙情
    ，是被告並無繳付車款真意，而向丙○○謊稱會繳付貸款，
    致丙○○陷於錯誤，而以自身名義辦理貸款、購買前開自用
    小客車之事實，堪可認定。
三、被告初於偵訊中辯稱：前開自用小客車是以丙○○名義買的
    ，但係由伊在使用，購車之後，伊與丙○○有至律師處簽寫
    切結書，切結書之內容約略為該車之使用權歸伊，但分期付
    款、交通罰款及相關刑事責任亦均由伊負責，而伊未繳納貸
    款之原因，是因伊沒有收到繳款通知單，伊曾就此事詢問業
    務員，業務員說通知單是寄給丙○○，伊就又去問丙○○，
    但丙○○說他也沒有收到，之後伊有去找先前賣車的業務員
    ，想要將貸款人之名義改為伊，但該業務員說此方法不好，
    所以作罷云云（見偵三卷第十四、十五頁），尚未提及其有
    將汽車貸款交付與丙○○代為繳納之情，並稱已與丙○○簽
    訂切結書以釐清前開自用小客車之相關責任，直至檢察官傳
    訊前開證人為上開證述後，被告方於本院審理中改口辯稱如
    上述，則其於本院審理中之辯解，既與其初始所供稱之內容
    大相歧異，已難遽予採信。況證人王鳳娟於偵訊中證述：丙
    ○○於九十一年間，有拿一包裝有物品之信封，到伊住處交
    給伊及伊先生陳本淋，交待說信封內是要繳車款的單子，要
    伊及伊先生交給被告去繳車款，於是伊及伊先生就親自把信
    封袋交給被告，並交待被告要繳車款，被告亦有說其知道了
    等語（見偵三卷第四五、四六頁）明確，可知被告於本院審
    理中辯稱其未收到繳納貸款通知單乙節，已無足採；再者，
    被告辯稱係因入監執行，方未能繼續繳納本件第四期以後之
    貸款金額云云，然依卷附臺灣高等法院被告前案紀錄表所示
    ，被告於九十一年間，係至當年四月二十七日方行入勒戒處
    所為觀察、勒戒，而本件汽車貸款之第四期款項繳納時間，
    依前開貸款暨動產抵押契約書所示，則為九十一年三月二十
    一日，在被告執行觀察、勒戒前一月餘，是被告所辯此節，
    亦不可採；此外，上揭自用小客車係以丙○○名義辦理貸款
    購入，然實際上則由被告持有使用，則衡以一般常情，丙○
    ○在須負擔義務且無權利可享之情形下，其當會尋求與被告
    儘快訂約以釐清相關責任，而無如被告所辯藉故不為訂約反
    使自身受有民、刑事責任訴追危險之理，是關於此節，自以
    丙○○前開證述：係被告故意推託不訂約以釐清責任等語，
    較為可採，被告此一辯解，要與常理有違，殊不足採。綜上
    ，被告所辯各節，均無從採信，本件事證明確，被告前揭詐
    欺取財犯行，洵堪認定。至被告於本院審理中，聲請傳喚證
    人丙○○，而欲證明其有交付款項與丙○○、並與丙○○對
    質乙節，證人丙○○經本院依法傳喚、拘提，然均未能到庭
    之事實，有本院送達證書、囑託拘提函文、審判期日報到單
    在卷可稽，而依現行相關法令之規定，亦無其他強制證人到
    庭之方式，故此項證據已屬不能調查，況丙○○先前已於偵
    訊中以證人身分到庭作證，被告當時亦同時在庭（見偵三卷
    第二六至三十頁），而此後證人丙○○即未再出庭陳述，是
    被告於本案之偵審過程中，非無就其已知悉之丙○○證述內
    容，與丙○○對質之機會，又本案事證已臻明確，業已詳述
    如上，是本院毋庸再就此項證據予以調查，併予敘明。
四、核被告所為，係犯刑法第三百三十九條第一項之詐欺取財罪
    。被告有如犯罪事實欄所載之上揭前科紀錄，有臺灣高等法
    院被告前案紀錄表及臺灣高雄地方法院檢察署被告之刑案資
    料查註紀錄表在卷可稽，其受有期徒刑執行完畢，五年內再
    犯本件最重本刑為有期徒刑以上之罪，為累犯，應依刑法第
    四十七條規定加重其刑。原審因而適用刑法第三百三十九條
    第一項、第四十七條、第四十一條第一項前段，罰金罰鍰提
    高標準條例第一條前段、第二條，並審酌被告不思自食其力
    ，竟向丙○○佯稱訂立動產擔保交易契約而詐得自用小客車
    一部，且犯後猶否認犯行，藉詞矯飾，顯無悔意等一切情狀
    ，酌情量處有期徒刑五月，並諭知易科罰金之折算標準，其
    認事用法，均無違誤，量刑亦屬妥適，被告以其未有前開犯
    行為由提起上訴，指摘原判決不當，為無理由，應予駁回。
據上論斷，應依刑事訴訟法第四百五十五條之一第三項、第三百
六十八條，判決如主文。
本案經檢察官甲○○到庭執行職務。
中　　華　　民　　國　　九十四　　年　十一　月　十八　日
                  刑事第五庭    審判長法　官 李嘉興
                                      法　官 林俊寬
                                      法　官 陳君杰
以上正本證明與原本無異。
不得上訴。
中　　華　　民　　國　　94　　年　　11　　月　　18　　日
　　　　　　　　　　　　　　　　　  　書記官 林明忠
附錄本判決論罪之法條：
刑法第三百三十九條第一項
意圖為自己或第三人不法之所有，以詐術使人將本人或第三人之
物交付者，處五年以下有期徒刑、拘役或科或併科一千元以下罰
金。
